【裁判字號】    89,上易,602
【裁判日期】    890321
【裁判案由】    竊盜等
【裁判全文】
臺灣高等法院刑事判決                  八十九年度上易字第六二號
    上  訴  人  乙○○
    即  被  告
右上訴人因竊盜等案件，不服臺灣板橋地方法院八十八年度易字第一０五六號，中華
民國八十八年八月十二日第一審關於竊盜部分之判決（起訴案號：臺灣板橋地方法院
檢察署八十七年度偵字第二七四九三、二五九六九號；移送併辦案號：臺灣桃園地方
法院檢察署八十八年度偵字第一一八五號），提起上訴，並由檢察官移送併案審理（
臺灣桃園地方法院檢察署八十九年度偵字第三三六八號），本院判決如左：
    主      文
上訴駁回。
    事實及理由
一、本案經本院審理結果，認第一審就上訴人即被告乙○○所涉竊盜行為部分，係犯
    刑法第三百二十一條第一項第三款、第四款結夥三人以上攜帶兇器竊盜罪，判處
    有期徒刑十月，該部分判決認事用法及量刑均無不當，應予維持，並引用第一審
    判決書記載之事實、證據及理由（如附件）。
二、被告雖據黃榮華稱欲購買報廢中古車為渠更換，始開車載黃榮華外出，途中黃榮
    華即下車，嗣黃榮華將ＢＣ─六八五五號自用小客車駛回修車廠時，始知黃榮華
    竊取該車，至於ＬＡ─二二八七號自用小客車，則係渠與黃榮華、李銘貴共同外
    出，由黃榮華在一中古汽車廠取回，亦不知黃榮華意在竊盜云云。惟查，被告先
    夥同黃榮華，繼而與黃榮華、李銘貴分別於八十七年七月九日凌晨二時許、八十
    七年七月二十三日凌晨二時許外出，以此時值深夜之際，被告辯稱欲由黃榮華購
    買報廢車輛充為更換時使用，核與事理即屬相悖；且查，被告所為否認共同竊盜
    之辯解，業經原審依卷內相關證據敘明其不可採信，則被告復執陳詞提起上訴，
    為無理由，應予駁回。
三、檢察官移送併案（臺灣桃園地方法院檢察署八十九年度偵字第三三六八號）意旨
    略以：被告於八十九年二月四日下午十五時許，在桃園縣桃園市○○路九三九號
    停車場，破壞Ｖ四─一六五一號自用小客車玻璃，竊取新臺幣四千五百元、貸款
    申請書、印鑑證明、戶籍登記簿謄本等物品，因認被告涉有刑法第三百二十條第
    一項竊盜罪嫌，而移送本院併案審理。惟按連續犯之所謂出於概括犯意，必須其
    多次犯罪行為自始均在一個預定犯罪計劃以內，出於主觀上始終同一犯意之進行
    ，若中途另有新犯意發生，縱所犯為同一罪名，究非連續其初發意思，即不能成
    立連續犯（最高法院七十年度臺上字第六二九六號判例意旨參照），經查，本件
    被告係涉嫌於八十九年二月四日竊取財物，而右揭論罪科刑事實之犯罪時間則為
    八十七年七月間，時間相隔約一年六月，且犯罪方法亦相逕庭，難認係基於自始
    之概括犯意為之，該部分即非起訴效力所及，本院無從併予審理，該部分應退回
    檢察官另行偵查，附此敘明。
據上論斷，應依刑事訴訟法第三百七十三條、第三百六十八條判決如主文。
本案經檢察官吳慎志到庭執行職務
中    華    民    國      八十九      年      三      月     二十一     日
                            臺灣高等法院刑事第十七庭
                                審判長法  官  陳  正  雄
                                      法  官  許  錦  印
                                      法  官  林  勤  純
右正本證明與原本無異。
不得上訴。
                                      書記官  賴  思  華
中    華    民    國      八十九      年      三      月     二十三日
附錄：本案論罪科刑法條全文
刑法第三百二十一條
  犯竊盜罪而有左列情形之一者，處六月以上五年以下有期徒刑：
    一、於夜間侵入住宅或有人居住之建築物、船艦，或隱匿其內而犯之者。
    二、毀越門扇、牆垣或其他安全設備而犯之者。
    三、攜帶兇器而犯之者。
    四、結夥三人以上而犯之者。
    五、乘火災、水災或其他災害之際而犯之者。
    六、在車站或埠頭而犯之者。
  前項之未遂犯罰之。
附件：
臺灣板橋地方法院刑事判決                        八十八年度易字第一五六號
    公  訴  人  臺灣板橋地方法院檢察署檢察官
    被      告  乙○○  男  三十六歲（民國○○○年○○月○○○日生）
                        身分證統一編號：Ｈ一二一二五一四一號
                        住桃園縣八德市○○路一七四號
                        居桃園縣桃園市○○街六五號七樓
右列被告因竊盜案件，經檢察官提起公訴（八十七年度偵字第二七四九三、二五九六
九號）及移送併辦（台灣桃園地方法院檢察署八十八年度偵字第一一八五號），本院
判決如左：
    主  文
乙○○連續結夥三人以上攜帶兇器竊盜，處有期徒刑拾月；又幫助施用第二級毒品，
處有期徒刑月；應執行有期徒刑壹年。
    事  實
一、乙○○因己有之車號ＥＦ〡四九二八號、奧斯摩比廠牌、藍色自用小客車老舊車
    況不佳，即與黃榮華（另行審結）共同基於意圖為自己不法所有之概括犯意，商
    議竊取同廠牌、同型、同顏色車輛頂拼使用，於民國八十七年七月九日二時許，
    由黃榮華攜帶客觀上可做為兇器使用、對人體構成威脅危險性之鐵鎚及螺絲起子
    各一把，並由乙○○駕駛上開自用小客車搭載黃榮華前往台北縣新莊市○○路與
    幸福路口處，見富琿實業股份有限公司所有、由甲○○使用之同廠牌、同型、同
    顏色、車牌號碼ＢＣ〡六八五五號自用小客車停於該處，即由黃榮華持客觀上可
    做為兇器、對人體構成威脅危險性之螺絲起子一把下車，撬開上開車號ＢＣ─六
    八五五號自用小客車車門（毀損車門部分未據告訴及起訴），再以接線方式發動
    電源竊取該車，於得手後，開回黃榮華所任職之桃園市○○街道毅汽車保養場內
    ，並由黃榮華為乙○○更換其所有ＥＦ〡四九二八號車牌於該部贓車上使用，乙
    ○○則給付黃榮華現金新台幣（下同）二萬元做為報酬。唯黃榮華在收受後，又
    自其中抽出五千元請乙○○代為購買安非他命；乙○○另基於幫助施用第二級毒
    品安非他命之犯意，於收受黃榮華交付之五千元後，即於其駕駛遊覽車南下時在
    高速公路泰安休息站向一名不詳其真實姓名年籍成年男子購得黃榮華所託代為購
    買之安非他命重約三公克，再於同月十日晚上八時許，在上開道毅汽車保養場內
    ，交付上開代購之安非他命予黃榮華吸用（黃榮華涉嫌施用毒品部分，另行處理
    ）。嗣於八十七年十一月二十一日凌晨四時三十分許，黃榮華另與吳國誌（冒名
    吳國肇，另移請檢察官處理）共同在桃園市○○路與同安街口竊取林儀所有車號
    ＪＥ〡九三五八號自用小客車後，駛回道毅汽車保養廠之際，為埋伏警員查獲，
    黃榮華因而供出上情。
二、乙○○之友人李銘貴（涉嫌竊盜犯行，業經台灣桃園地方法院判處有期徒刑十月
    ，現上訴台灣高等法院審理中）因其所有之三陽喜美廠牌、白色、一九九一年份
    、一五九０西西、車牌號碼ＲＶ〡七四六二號自用小客車一部發生車禍，整個車
    門無法關閉，全車均需銬漆鈑金，車況幾達需報廢之程度，即於八十七年七月間
    北上請乙○○處理，經乙○○介紹在桃園市○○街道毅汽車保養廠任職之黃榮華
    為之處理。黃榮華乃提議竊取同廠牌、同型、同顏色之車輛後，再更換車牌之方
  式為之，經李銘貴、乙○○同意，三人乃共同基於意圖為自己不法所有之竊盜犯
    意聯絡，乙○○、黃榮華復承同前之概括犯意，於八十七年七月二十三日凌晨二
    時許，由黃榮華攜帶客觀上可做為兇器使用、對人體構成威脅危險性之螺絲起子
    、鐵鎚各一把等物，三人共乘一部自用小客車在街道上覓車，在桃園縣桃園市○
    ○○○街三號前覓得吳忠信所有、置於該處之車號ＬＡ〡二二八七號自用小客車
    一部，與李銘貴前開小客車同為三陽喜美廠牌、一九九一年份、一五九０西西，
    且車況良好，乃由李銘貴、乙○○在旁原乘車內把風、接應，黃榮華則攜帶客觀
    上可做為兇器使用、對人體構成威脅危險性之螺絲起子一把下車，以螺絲起子撬
    開車門（毀損車門部分未據告訴及起訴），進入車內，並以接線方式發動電源，
    而竊取上開吳忠信所有之車號ＬＡ〡二二八七號自用小客車一部（價值約十六萬
    元）。得手後，由黃榮華將竊得之ＬＡ〡二二八七號自用小客車駛回前開道毅汽
    車保養廠內，乙○○則駕原車搭載李銘貴返回該保養廠，在該保養廠內，黃榮華
    先將車號ＬＡ〡二二八七號自用小客車車牌取下，再將李銘貴所有之ＲＶ〡七四
    六二號自用小客車車牌掛於ＬＡ〡二二八七號自用小客車上，即將上開竊得之自
    用小客車交予李銘貴，李銘貴則當場交付五千元予黃榮華。嗣經警於八十七年十
    月二十六日下午六時許，在南投縣草屯鎮○○路○段０五巷一弄三九號查獲李銘
    貴，並起獲該車號ＬＡ〡二二八七號自用小客車車身（車牌未尋獲），由吳忠信
    具據領回，並循線查獲乙○○及黃榮華。
二、案經內政部警政署刑事警察局移送臺灣板橋地方法院檢察署檢察官偵查起訴及內
    政部警政署刑事警察局移送台灣南投地方法院檢察署呈請台灣高等法院檢察署移
    轉台灣桃園地方法院檢察署移送併辦。
    理  由
一、被告乙○○幫助施用第二級毒品犯行部分：
    右揭幫助黃榮華施用第二毒品之事實，業據被告乙○○於警訊、本院訊問及審理
    中坦承不諱，核與同案被告黃榮華於警訊及偵查中供述情節要相符合，而同案被
    告黃榮華於查獲時所採集之尿液經送請內政部警政署刑事警察局鑑驗結果，呈安
    非他命類藥物陽性反應，有該局八十七年十二月二日刑鑑字第九一三九六號鑑驗
    通知書一份在卷可稽，顯見同案被告黃榮華確有施用第二級毒品安非他命，足徵
    被告所為不利於己之自白可認與事實相符，而堪憑信，是被告幫助施用第二級毒
    品安非他命犯行堪以認定。
二、被告乙○○涉嫌竊盜犯行部分：
    訊據被告乙○○坦承於前揭時地分別與黃榮華及黃榮華、李銘貴前往前揭地點，
    黃榮華有攜帶一工具袋內有鐵鎚、螺絲起子各一把下車，嗣黃榮華即將上開懸掛
    車牌之車輛駛回道毅汽車保養廠，伊知道是黃榮華所竊取的，嗣即在保養廠內由
    黃榮華換車牌，並交付金錢予黃榮華等情，惟矢口否認有何竊盜犯行，辯稱：我
    們係託黃榮華修車，只知道他要去拆報廢車，來拆解報廢車零件修車，未參與黃
    榮華之竊車犯行云云。惟查，右揭被告乙○○涉嫌與黃榮華共同攜帶兇器竊取車
    號ＢＣ〡六八五五號自用小客車，以換裝其所有之車號ＥＦ〡四九二八號車牌而
    加以頂拼使用之事實，業據被告乙○○於警訊時坦承不諱（見台灣板橋地方法院
    檢察署八十七年度偵字第二七四九三號偵查卷第十三頁至第十七頁、台灣南投地
    方法院檢察署八十七年度偵字第五六二七號八十七年十一月十八日被告乙○○警
    訊筆錄），核與共同被告黃榮華於警訊及偵查中供述「我曾於八十七年七月九日
    凌晨二時左右夥同乙○○一起到台北新莊市○○路與幸福路，由我下車以螺絲起
    子撬開車門，並加上電源，一起回桃園市○○街道毅汽車保養廠，我就將該ＢＣ
    〡六八五五號車之車牌拆下，裝上乙○○所有之ＥＦ〡四九二八號車牌，：：：
    八十七年七月二十三日凌晨二時許，乙○○與李銘貴夥同我共三人一起前往桃園
    市○○○○街三號，由我下車以螺絲起子撬開車門，接上電源，一起前往道毅汽
    車保養廠，由李銘貴親自將他所有的ＲＶ〡七四六一一車牌交換ＬＡ〡二二八七
    號車牌後交我新台幣五仟元代價，後來李銘貴又於八十七年八月三日左右，將車
    子交給我在道毅保養廠中將引擎號碼變造為李銘貴的引擎號碼：：：」等竊車情
    節要相符合（共同被告黃榮華雖陳稱係李銘貴自己車牌，然拆換地點係黃榮華任
    職之道毅汽車保養廠，黃榮華在該處取用工具甚為方便，且本件係李銘貴、被告
    乙○○付錢與黃榮華為之頂拼，是被告乙○○於警訊中之供述始與常情相符，共
    同被告黃榮華此部分供述不可採信），亦與被害人甲○○、吳忠信於警訊中指述
    失竊情節相符，又被告乙○○自承：「我有去，到達我就走了，但我知道他（指
    同案被告黃榮華）要偷車，我先回保養廠等他，當初他說他找到車子，而且牽回
    來，我就知道那是偷的車，因為看車況良好，就知道，是他偷的，我還讓他幫我
    換牌，當初講代價是三萬，我當場給二萬，另一萬是我服刑時，他去找我太太拿
    的」、「我知道黃榮華要去偷車，我與李銘貴載他去現場，但我們就先回保養廠
    ，後來黃榮華牽車回來，我們知道那車是偷的：：：」等情，且被告乙○○又係
    付款予同案被告黃榮華，是被告乙○○與黃榮華一同至現場，應係查看同案被告
    黃榮華欲竊取之車輛車況等是否合於被告乙○○之意？而李銘貴車輛部分亦係如
    此，足見被告乙○○、李銘貴均知悉同案被告黃榮華攜帶工具袋外出係欲竊車，
    且與同案被告黃榮華於竊車前已謀議竊取同型同色車牌頂拼，被告乙○○與黃榮
    華就ＢＣ〡六八五五號車、被告乙○○、黃榮華及李銘貴三人間就竊取ＬＡ〡二
    二八七號車有犯意聯絡。關於被告乙○○與黃榮華約定金額，被告乙○○自警訊
    時起及黃榮華自警訊時起迄偵查中均陳稱代價二萬元，二者供述相付，被告黃榮
    華於審理中改稱代價三萬元云云應不可採信。至李銘貴雖到庭供稱：「莊向我介
    紹他朋友修理，莊介紹我認識阿華，介紹阿華幫我修車，我車牌忘了，我那車開
    了五、六年，我在八十七年五、六月給他修車的：：：我後來這次牽到保養廠修
    車是在晚上十點左右，我與一個朋友，他知桃園路帶我去的，他與莊有認識知那
    保養廠，故帶我去的」、「（問：偽何黃榮華八十七年十二月二十二日偵訊中供
    稱偷來車交你使用？）沒有這回事，我不認識黃榮華，與他並無任何交情，他也
    不可能把車交給我，我那部車已不知到那裡去了：：：」等節，然李銘貴因本身
    亦涉本件竊盜犯行，業經由台灣桃園地方法院以八十八年度訴字第四一五號判決
    有期徒刑十月，其與被告乙○○利害與共，自難期其為真實之陳述，是上開供述
    應出於為已及被告乙○○脫罪而為，且其前開供述復與被告乙○○之供述不符，
    是不足為被告乙○○有利之認定。此外，復有ＢＣ〡六八五五號與ＥＦ〡四九二
    八號及ＬＡ〡二二八七號與ＲＶ〡七四六二號自用小客車之車籍作業系統查詢認
    可資料、車輛竊盜車牌失竊資料個別查詢報表各一紙、ＬＡ〡二二八七號車輛尋
    獲證明單影本一紙及被害人吳忠信所出具之贓物認領保管單一紙在卷可稽。是本
    件事證明確，被告乙○○竊盜犯行堪以認定。
三、按本件同案被告黃榮華行竊所用之螺絲起子鐵質部分呈細長圓柱型，甚為堅硬，
    可用以擊刺傷害人之身體，甚或加害人之生命，客觀上具有危險性，自屬刑法第
    三百二十一條第一項第三款兇器之一種。又行竊時在場擔任把風、接應，具有犯
    意聯絡之有責任能力之共同正犯，屬於在場分擔實施犯罪之人，亦應計入竊盜之
    結夥人數（最高法院七十六年台上字第七二一０號判例參照）。是核被告乙○○
    竊取車號ＢＣ〡六八五五號車之所為係犯刑法第三百二十一條第一項第三款之攜
    帶兇器加重竊盜罪；其竊取ＬＡ〡二二八七號車之所為，係犯刑法第三百二十一
    條第一項第四款、第三款之結夥三人以上攜帶兇器竊盜罪。被告乙○○幫助黃榮
    華購買安非他命以供施用之行為，另犯毒品危害防制條例第十條第二項之施用第
    二級毒品安非他命罪，其幫助黃榮華施用第二級毒品為幫助犯，應依刑法第三十
    條第二項規定減輕其刑。雖被告乙○○自身雖亦有施用第二級毒品安非他命，經
    送觀察勒戒結果無繼續施用毒品傾向，已由檢察官為不起訴處分，然被告乙○○
    所為此部分幫助同案被告黃榮華施用安非他命之犯行，係另行起意，犯罪態樣不
    同，尚難認二者有連續犯裁判上一罪之關係。又被告乙○○先後二次竊盜犯行，
    均時間緊接，所犯又係犯罪構成要件相同之罪名，顯係基於概括犯意而為，應依
    連續犯以一罪論，並依法加重其刑。被告乙○○與黃榮華就竊取車號ＢＣ〡六八
    五五號自用小客車、被告乙○○與黃榮華、李銘貴就竊取車號ＬＡ〡二二八七號
    自用小客車間，分別有犯意聯絡，且就竊取車號ＬＡ〡二二八七號自用小客車犯
    行，係三人結夥攜帶兇器同往，被告乙○○、李銘貴在旁把風、接應，在場參與
    分擔施犯罪，而由共同被告黃榮華下手行竊，亦有行為分擔，應論以共同正犯。
    再被告乙○○所犯加重竊盜罪與幫助施用第二級毒品安非他命罪二罪間，犯意各
    別，罪名互殊，應予分論併罰。又被告乙○○所為竊取ＬＡ〡二二八七號車之犯
    行，與公訴人起訴部分具有連續犯裁判上一罪之關係，雖未據公訴人起訴（業經
    移送併案審理），依審判不可分之原則，本院自應併予審理。爰審酌被告乙○○
    前已因違反麻醉藥品管理條例及藥事法案件分別被判處有期徒刑四月，並定其應
    執行為七月，又因竊盜案件被判處有期徒刑八月，於八十七年八月十九日入監服
    刑，有台灣高等法院檢察署刑案紀錄簡覆表一份在卷可稽，其素行不佳，本次又
    因貪圖小利竊取車輛頂拼使用，造成被害人損失，且追索不易，被告乙○○雖否
    認犯行，然其犯罪後態度尚稱良好，而其就幫助同案被告黃榮華施用安非他命部
    分行均坦承不諱等一切情狀，分別量處如主文所示之刑。並定其應執行之刑，以
    示懲儆。
四、至扣案之黃榮華所有之工具一批（有活動扳手、大型活動扳手、老虎鉗、尖嘴鉗
    各一支、螺絲起子四支），不能證明共同被告黃榮華於本件二次竊盜犯行有以之
    攜帶行竊，且復係自共同被告黃榮華之任職之汽車保養廠所查扣，僅可認係共同
    被告黃榮華工作上所需之物，不能併予宣告沒收；而本件共同被告黃榮華所用以
    行竊之螺絲起子一把及攜帶之鐵鎚等物，並無證據證明係共同被告黃榮華所有，
    且其時黃榮華任職於汽車保養廠，本件又係自上開其任職之保養廠出發前往行竊
    ，並非由同案被告黃榮華或被告乙○○之住處攜出，尚不能認所攜帶之螺絲起子
    為被告乙○○或共犯黃榮華、李銘貴所有，自亦不得併予宣告沒收，公訴人聲請
    宣告沒收，容有未洽。又被告乙○○前雖因竊盜案件遭台灣桃園地方法院檢察署
    以八十七年度偵緝字第二七六號起訴書提起公訴，惟該案犯罪時間在八十七年二
    月七日，與本案相隔五月以上，且該案中被告係打破自用小客車右後三角車窗竊
    取被害人所掌管之旅館鑰匙一把，與本件竊盜方式、態樣不同，應無連續犯裁判
    上一罪之關係，併此敘明。再被告乙○○於八十七年八月十九日入監，同案被告
    黃榮華、李銘貴於被告乙○○入監後之八十七年八月三十日，另將車號ＬＡ〡二
    二八七號自用小客車引擎號碼Ａ三Ｘ０一一三三號變造磨去打造為Ａ三Ｘ０一四
    ０三號，以與原共同被告李銘貴所有之ＲＶ〡七四六二號自用小客車引擎號碼相
    同之犯行，被告乙○○在監執行中無從參與共同被告黃榮華、李銘貴二人之前揭
    偽造文書犯行，且縱被告乙○○事前知情，然其入監後本無從參與，又偽造文書
    罪不處罰未遂罪，是不能謂此部分偽造文書犯行被告乙○○與共同被告黃榮華、
    李銘貴為共犯，自不能論被告乙○○以前開偽造文書犯行，併此敘明。
據上論結，應依刑事訴訟法第二百九十九條第一項前段，毒品危害防制條例第十條第
二項，刑法第十一條前段、第三十條第一項、第二項、五十六條、第二十八條、第三
百二十一條第一項第三款、第四款、第五十一條第五款，判決如主文。
本案經檢察官李嘉明到庭執行職務。
中    華    民    國      八十八    年        八      月      十二    日
                                     臺灣板橋地方法院刑事第三庭
                                         法  官  林  惠  玲
右正本證明與原本無異
如不服本判決應於送達後十日內向本院提出上訴狀
                                         書記官  林  同  啟
中    華    民    國      八十      年        八      月      十五    日
附錄本案論罪科刑法條全文：
刑法第三百二十一條
  犯竊盜罪而有左列情形之一者，處六月以上五年以下有期徒刑：
    一、於夜間侵入住宅或有人居住之建築物、船艦，或隱匿其內而犯之者。
    二、毀越門扇、牆垣或其他安全設備而犯之者。
    三、攜帶兇器而犯之者。
    四、結夥三人以上而犯之者。
    五、乘火災、水災或其他災害之際而犯之者。
    六、在車站或埠頭而犯之者。
  前項之未遂犯罰之。
毒品危害防制條例第十條
施用第一級毒品者，處六月以上五年以下有期徒刑。
施用第二級毒品者，處三年以下有期徒刑。


司法院資訊處製作；財團法人民間司法改革基金會備份。
